臺灣高等法院臺中分院刑事判決
111年度金上訴字第4號
上  訴  人  
即  被  告  賴建凱


上列上訴人即被告因加重詐欺等案件，不服臺灣苗栗地方法院
110年度訴字第345號中華民國110年10月20日第一審判決(起訴案
號：臺灣苗栗地方檢察署110年度偵字第875號)，提起上訴，本
院判決如下：
    主  文
上訴駁回。
    事實及理由
一、本案經本院審理結果，認為第一審判決之認事用法及量刑均
    無不當，應予維持，除證據部分應補充「上訴人即被告賴建
    凱(下稱被告)於本院準備程序及審理時之自白(本院卷第55
　　、86至88頁)」外，餘皆引用第一審判決書記載之事實、證
    據及理由(如附件)。
二、被告上訴意旨略以：
　㈠被告盼能於本件第二審程序中，自動繳回犯罪所得新臺幣(下
    同)1萬1千元，請鈞院以此更新之事實，考量酌減原審判決
    之刑度。
　㈡被告盼能於本件第二審程序中，與被害人進行和解協商，如
    能達成和解，請鈞院以此更新之事實，考量酌減原審判決之
    刑度。　
　㈢被告所犯加重詐欺之法定最低刑度為1年，原審量處有期徒刑
    1年3月，已逾最低刑度而有稍重之疑義。被告參與之犯行係
    收水人員，並非實際施以詐術之機房人員，亦非無故提供自
    有金融帳戶供詐欺集團所用之人頭戶，亦非持金融卡前往提
    款之人員，被告參與本件犯行時，被害人已遭詐騙匯款而實
    際受有財損，被告所為僅是金流之一環，亦即僅擔任傳遞者
    之角色，並未實際加深或擴大被害人之財物損失，相較於機
    房人員及人頭戶，被告應屬更為邊緣角色，懇請鈞院審酌是
    否依刑法第59條規定酌減其刑。
三、本院駁回上訴之理由：
　㈠被告上訴意旨雖表示願於第二審程序中，自動繳回犯罪所得1
    萬1千元，並與被害人進行和解協商。然關於繳回犯罪所得
    部分，因未見被告自動繳交，本院於民國111年3月9日審理
    時詢問被告是否能於一週內繳交？被告答稱「我再籌措看看
    」(本院卷第89頁)，但迄至111年3月25日仍未到院繳交犯罪
    所得(本院卷第91頁公務電話查詢紀錄表)。另關於與被害人
    和解部分，被告於本院準備程序時陳稱其和解條件為：「等
    我全部的案子執行完畢後，大約115年，我願意全額分期償
    還這3位被害人，每人每個月1萬元到全部清償為止」(本院
    卷第55至56頁)，本院以此和解條件電話詢問被害人林雅筠
    、鄭錦、林斐如意見，其3人均表示無意願到庭與被告調解(
    本院卷第57至63頁公務電話查詢紀錄表)。被告既未繳回犯
    罪所得，又未與被害人3人成立和解賠償損失，即無從以上
    開事由量處較原審更輕之刑。
  ㈡原審科刑理由係以行為人之責任為基礎，審酌被告係具有相
    當社會經驗之人，竟不思尋求正當途徑賺取生活所需，明知
    詐欺集團已猖獗多年，且詐欺行為對於社會秩序及一般民眾
    財產法益之侵害甚鉅，仍為貪圖金錢利益，加入詐欺集團參
    與詐騙行為，並依指示收取蔡郁昕所提領如原判決附表一所
    示被害人遭詐欺而交付之款項後，再轉交上手，所為製造金
    流斷點，致檢警機關追查不易，造成如原判決附表一所示被
    害人之損害非微，兼衡被告犯後尚能坦承犯行、正視己過之
    態度，與行為之動機、目的、手段，及其於原審自陳教育程
    度為高職畢業，擔任拖吊車司機、每月收入約5萬元，與父
    母同住，需分擔家庭生活支出等一切情狀，就所犯3罪各量
    處有期徒刑1年3月，並綜衡被告所為3次犯行之時間接近、
    手段與動機相同，與各被害人所受損害等所有情狀，定其應
    執行有期徒刑1年6月。經核原審對被告科刑時審酌之上開情
    狀，業已考量刑法第57條所列各款事項，所處各罪刑度符合
    公平正義及比例原則，並無輕重失衡之情形；所定應執行刑
    未逾越刑法第51條第5款規定之外部性界限，亦無明顯違背
    公平、比例原則或整體法律秩序之理念，且符合定應執行刑
    之恤刑目的，無違裁量權之內部性界限。被告上訴意旨雖請
    求依刑法第59條規定酌量減輕其刑，然本院衡酌被告擔任詐
    欺集團收水成員，前往收取車手所提領之詐欺贓款再轉交不
    詳成員，損害個人財產法益及破壞社會經濟秩序之犯罪情狀
    ，認並無足以引起一般同情而顯可憫恕、縱科以最低度刑仍
    嫌過重之情形，故不依刑法第59條規定酌減其刑。本件上訴
    為無理由，應予駁回。
據上論斷，應依刑事訴訟法第368條、第373條，判決如主文。　
本案經檢察官吳宛真提起公訴，檢察官謝耀德到庭執行職務。
中　　華　　民　　國　　111 　年　　3 　　月　　30　　日
                  刑事第八庭  審判長法  官  林清鈞
                                    法  官  簡婉倫
                                    法  官  黃小琴
以上正本證明與原本無異。
如不服本判決，應於收受送達後20日內向本院提出上訴書狀，其
未敘述上訴理由者，並得於提起上訴後20日內向本院補提理由書
(均須按他造當事人之人數附繕本)「切勿逕送上級法院」。因疫
情而遲誤不變期間，得向法院聲請回復原狀。

                                    書記官  李宜珊
　　　　　　　　　　　　　　　　　　
中　　華　　民　　國　　111 　年　　3 　　月　　30　　日